【裁判字號】    85,台上,2455
【裁判日期】    851024
【裁判案由】    離婚
【裁判全文】
最高法院民事判決                              八十五年度台上字第二四五五號
    上  訴  人  乙○○
    被 上訴 人  甲○○
右當事人間請求離婚事件，上訴人對於中華民國八十五年二月五日台灣高等法院第二
審判決（八十五年度家上字第二五三號），提起上訴，本院判決如左：
    主  文
原判決廢棄，發回臺灣高等法院。
    理  由
本件上訴人主張：兩造婚後因個性不合，協議分居，惟被上訴人不守承諾，屢次至伊
住居處及任教學校騷擾，甚至於民國八十四年五月六日，至伊任教學校，當伊同事面
前指伊與他人通姦，公然侮辱伊，致伊精神上受到莫大屈辱，已達不堪同居之虐待等
情，爰依民法第一千零五十二條第一項第三款之規定，求為准許兩造離婚之判決。
被上訴人則以：伊並未與上訴人協議分居，係上訴人無故拋夫棄子離家出走，伊三番
兩次至學校要求其回家同居，但均未為上訴人所接受。上訴人要求離婚，但伊不同意
，上訴人曾致函被上訴人，謂其欲找個姦夫與被上訴人戴綠帽，伊於八十四年五月六
日至學校係將原委告訴上訴人主管，希望尋求補救之道，主觀上無侮辱之意思等語，
資為抗辯。
原審廢棄第一審所為上訴人勝訴之判決，改判駁回上訴人在第一審之訴，無非以：查
上訴人主張被上訴人於八十四年五月六日，至伊任教之中山國民小學教務組向伊之同
事劉蘭英、宋慶偉、李美香、鄭錦蘭誣稱伊與人通姦云云，固提出錄音帶為證。並經
第一審法官當庭勘驗內有：「她………現在跟外面的男人在一起睡覺，討客兄。」按
即與人通姦之言詞。惟因上訴人自八十三年五月間離家獨自至台北縣板橋市賃屋居住
，迄八十四年五月六日被上訴人至上訴人任教之學校已歷時一年，均未表示返家與被
上訴人團聚，且致函被上訴人細說被上訴人及其父母之不是，及對上訴人如何之冷漠
，信內又稱：「倘若我有姦夫，是你逼出來的，你等著瞧，我會找個姦夫給你戴綠帽
，報復你………」，有上訴人所不否認之信函附卷可考。故姑不論被上訴人所辯伊係
欲至學校要求上訴人返家同居，始將原委告訴上訴人之人事主任，以求補救之道，俾
能勸解上訴人返回云云，是否可採，因上訴人有上開欲報復被上訴人而欲與人通姦之
假設文辭，被上訴人致生懷疑乃人情之常，當時被上訴人並未說明上訴人與何男人有
不正常之親密關係，僅概略稱與外面男人睡覺，該項懷疑之產生，既係因上訴人上開
信函所導致，上訴人自難辭其咎，亦即上訴人對該項行為，亦應同負部分之責任，該
行為與無故誣妻與人通姦之情形不同，應不能僅以該一次行為，即認已達不堪同居之
虐待，而得主張離婚。至上訴人所稱被上訴人時常要求其四處借貸及對其粗暴，已為
被上訴人所否認，且上訴人亦無法舉證以實其說，尚不能認為已達不堪同居虐待之程
度。上訴人依民法第一千零五十二條第一項第三款之事由請求離婚，非有理由等詞，
為其判斷之基礎。
按夫妻之一方誣指他方與人通姦，使之感受精神上之痛苦，致不堪繼續同居，不得謂
非民法第一千零五十二條第一項第三款所稱之不堪同居之虐待；又一方之行為是否可
認係使他方已受不堪同居之虐待，應斟酌當事人之身分地位、教育程度及其他情事定
之。（參閱本院四十年度臺上字第一二七六號及三十二年度上字第一九○六號判例）
。經查被上訴人並未舉證證明上訴人與他人有何不正當之行為，竟於八十四年五月六
日至上訴人任教之學校教務組，向上訴人之多位同事稱：「她……現在跟外面的男人
在一起睡覺，討客兄（按即與人通姦之意）」等語，既為原審合法認定之事實。而上
訴人又一再主張：伊身為教師，在諸多同事面前受此誣指與侮辱，並因而調離該學校
，不可謂非精神上之重大痛苦，而已達不堪同居之虐待，至被上訴人所提之信函，距
上開時日已有一年多，顯與上開公然侮辱情事無關等語。（見第一審卷四、二十六頁
、原審卷三五、三六、五九、六十頁），參諸上訴人既為人師表，首重名節聲譽，而
夫妻間相處，尤貴彼此尊重，倘被上訴人僅憑夫妻間不足與外人道之私函中片段過激
之語，而無具體事證，即至上訴人任教之學校，在其同事面前誣指其與人通姦，如因
而致上訴人顏面盡失，感受痛苦，並因此轉調他校，能否謂上訴人未受不堪同居之虐
待，不得請求離婚，非無進一步研酌之餘地。乃原審徒以上開誣指情事發生前年餘之
夫妻間私函，謂上訴人受此誣指，難辭其咎，且係僅此一次之行為等詞，遽為上訴人
不利之判斷，亦有可議，且難昭折服。上訴論旨，執以指摘原判決不當，聲明廢棄，
非無理由。
據上論結，本件上訴為有理由。依民事訴訟法第四百七十七條第一項、第四百七十八
條第一項，判決如主文。
中      華      民      國    八十五    年      十      月    二十四    日
                              最高法院民事第五庭
                                  審判長法官  張  福  安
                                        法官  蘇  茂  秋
                                        法官  蘇  達  志
                                        法官  顏  南  全
                                        法官  葉  賽  鶯
      右正本證明與原本無異
                                              書  記  官
中      華      民      國    八十五    年     十一     月      七      日


司法院資訊處製作；財團法人民間司法改革基金會備份。
